【裁判字號】    89,親,92
【裁判日期】    900209
【裁判案由】    否認子女
【裁判全文】
臺灣桃園地方法院民事判決  八十九年度親字第九二號
    原      告    丙○○
    訴訟代理人    廖修譽律師
    被      告    甲○○      .
    兼法定代理人  乙○○      .
                              （另案在台灣嘉義監獄執行中）
右當事人間否認子女事件，本院判決如左：
    主      文
確認被告甲○○非被告乙○○之婚生子。
訴訟費用由被告負擔。
    事      實
甲、原告方面：
一、聲明：如主文第一項所示。
二、陳述：
（一）原告與被告乙○○於民國八十六年五月三日結婚，嗣於八十九年四月二十一日
      協議離婚，惟於離婚之前，被告乙○○於婚後未久即因案入監服刑。而原告所
      生之子即被告甲○○係於八十九年六月二十四日出生，回溯受胎期間應在八十
      八年八月至八十八年十二月間，雖係在原告與被告乙○○之婚姻關係存續中，
      而受婚生之推定，惟此期間內，原告與被告乙○○既無同居之事實，故被告甲
      ○○非原告自被告乙○○受胎所生，並提出佛教大林慈濟醫院親子鑑定書為證
      （該鑑定書稱：無法排除訴外人陳宏坤與被告甲○○親生關係親子概率98.75%
      ），爰依民法第一千零六十三條第二項規定，訴請判決如主文第一項所示。
（二）願意負擔本件訴訟費用。
三、證據：提出出生證明書影本、戶籍謄本、佛教大林慈濟醫院親子鑑定書及離婚協
    議書影本各一件為證。
乙、被告方面：
一、聲明：同意原告之請求。
二、陳述：被告乙○○自八十六年八月二十五日起因案入監服刑，迄今確實未與原告
    丙○○同居，故被告甲○○確非原告與被告乙○○所生之婚生子，但訟訟費用由
    其負擔則不合理。
丙、本院依職權調取被告乙○○台灣桃園地方法院檢察署刑案資料查註紀錄表並囑託
    法務部調查局鑑定被告甲○○與被告乙○○及訴外人陳宏坤之血緣關係。
    理      由
一、本件原告主張其與被告乙○○本係夫妻，嗣後協議離婚，惟婚姻關係存續中受胎
    生有一子即被告甲○○之事實，業據其提出戶籍謄本、出生證明書等件為憑，自
    堪信為真實。又原告主張被告乙○○自婚後未久即因案入監服刑，迄今未曾再與
    原告同居，被告甲○○非伊自被告乙○○受胎所生一節，經本院依職權調取被告
    乙○○台灣桃園地方法院檢察署刑案資料查註紀錄表，被告乙○○因案於八十六
    年八月二十五日因案入監服刑應至九十四年十月二十一日屆滿。且依佛教大林慈
    濟醫院親子鑑定書稱依白血球表面組織抗原基因分型法無法排除陳宏坤甲○○親
    生關係親子概率98.75%，有上開鑑定書可證。又經本院囑託法務部調查局鑑定被
    告甲○○與被告乙○○及訴外人陳宏坤之血緣關係之結果，覆稱「依據遺傳法則
    ，甲○○之各項血型及DNA 型別與陳宏坤之各項相對應型別均無矛盾，經計算其
    CPI值為0000000以上，因此認為陳宏坤極可能  (機率99.99%以上)為甲○○之生
    父」，有該局鑑定通知書附卷可稽，是原告主張被告甲○○非被告乙○○之婚生
    子之事實，實堪認定。
三、按民法第一千零六十三條第一項推定之婚生子女，如夫妻之一方能證明妻非自夫
    受始者，得於知悉子女出生之日起，一年內提起否認之訴，同條第二項定有明文
    。查原告在其與被告乙○○之婚姻關係存續中受胎，則依法應推定被告甲○○為
    原告與被告乙○○之婚生子。然原告受胎懷有被告甲○○既非與被告乙○○同居
    因此受胎所生，則原告於被告甲○○出生之日起一年內提起本件訴訟，於法洵屬
    有據，應予准許。
四、次按訟訟費用由敗訴之當事人負擔，民事訴訟法第七十八條定有明文。且關於民
    事訴訟費用負擔性質上係屬公法上義務，為法院依法職權裁判事項，非當事人所
    得任意處分之訴訟標的。本件被告既受敗訴判決，揆之前開規定，即應諭知訴訟
    費用由被告負擔，一併說明。
據上論結，本件原告之訴為有理由，依民事訴訟法第七十八條、第八十五條第一項前
段，判決如主文。
中      華      民      國    九十    年      二      月      九      日
                                        臺灣桃園地方法院民事第二庭
~B法      官  熊祥雲
右為正本係照原本作成
如對本判決上訴須於判決送達後廿日內向本院提出上訴狀
中      華      民      國    九十    年      二      月      九      日
~B法院書記官  游  誼


司法院資訊處製作；財團法人民間司法改革基金會備份。
